臺灣高雄地方法院民事裁定
110年度消債更字第312號
聲  請  人  周于椉  
0000000000000000

0000000000000000

代  理  人  劉彥伯律師
上列當事人因消費者債務清理事件聲請更生，本院裁定如下：
    主  文
聲請人周于椉自中華民國一一一年六月一日下午四時起開始更生
程序。
命司法事務官進行本件更生程序。
    理  由
一、聲請意旨略以：伊有不能清償債務情事，前依中華民國銀行
    公會會員辦理消費金融案件無擔保債務協商機制請求共同協
    商債務清償方案成立，惟仍不得已毀諾。伊又未經法院裁定
    開始清算程序或宣告破產，爰聲請更生等語。　　
二、按債務人不能清償債務或有不能清償之虞者，得依本條例所
    定更生或清算程序，清理其債務；債務人無擔保或無優先權
    之本金及利息債務總額未逾新臺幣（下同）12,000,000元者
    ，於法院裁定開始清算程序或宣告破產前，得向法院聲請更
    生；法院開始更生程序之裁定，應載明其年、月、日、時，
    並即時發生效力；法院開始更生或清算程序後，得命司法事
    務官進行更生或清算程序，必要時得選任律師、會計師或其
    他適當之自然人或法人1人為監督人或管理人，消費者債務
    清理條例（下稱消債條例）第3條、第16條第1項、第42條第
    1項、第45條第1項分別定有明文。
三、經查：
  ㈠聲請人固曾請求銀行公會協商債務清償方案成立，約定自民
    國95年9月起，分120期，利率4％，每月清償8,152元，嗣因
    聲請人還款困難，聲請變更方案為自97年12月起，分145期
    ，利率2.5%，每月清償5,254元，惟聲請人未依約繳款，而
    於99年10月經通報毀諾，有板信銀行提出之協議書、無擔保
    債務還款計畫表、95年度銀行公會債務協商機制變更還款條
    件增補約據(本案卷第152至155頁)可參。而聲請人自陳毀諾
    時因涉及刑事案件，於99年間歷經一、二審判決有罪，為躲
    避牢獄之災，乃於提起上訴第三審後開始逃亡，逃亡期間居
    無定所而無工作，由借住之友人資助生活費用，有民事陳報
    (五)狀附卷(本案卷第167頁)可考，是以聲請人斯時無業無
    收入下，已難負擔每月5,254元之還款金額，堪認聲請人有
    不可歸責於己之事由，致不能履行原協商條件。
　㈡聲請人財產、所得
　　聲請人於108年度至109年度均無申報所得，名下無財產，有
    富邦人壽保單解約金84,948元(保單號碼Z000000000-00號)
    、中國人壽保單解約金118,141元(保單號碼B0000000號)，
    至南山人壽保單為團保，聲請人非要保人。又聲請人因犯罪
    於101年6月28日入監執行，至110年1月28日假釋出監，自陳
    自110年3月8日起至同年8月5日，於平角五金有限公司擔任
    送貨員，每月收入約30,000元，自110年8月9日至同年月20
    日於瓦斯行擔任送貨員，領取薪資10,000元，自110年8月25
    日起迄今，於昱朝企業有限公司(下稱昱朝公司)擔任送貨員
    ，每月薪資24,500元，據昱朝公司函覆之薪資表明細，每月
    薪資應為26,540元，未領取補助或給付等情，有附表所示證
    據在卷可稽。本院審酌上情，認為核算聲請人目前償債能力
    之基礎以其任職於昱朝公司之每月收入26,540元，核算其償
    債能力，較為妥適。
  ㈢聲請人最低生活費
　　聲請人主張每月支出15,200元（有房屋租金5,700元）乙情
    ，並提出租賃契約書及租金繳納明細(本案卷第58至60頁背
    面頁)為證。按債務人必要生活費用，以最近1年衛生福利部
    或直轄市政府所公告當地區每人每月最低生活費1.2倍定之
    ，消債條例第64條之2第1項定有明文。本院參酌衛福部社會
    司所公告111年度高雄市最低生活費為14,419元，1.2倍即17
    ,303元。聲請人主張與配偶、配偶1子同住，每月必要支出1
    5,200元，未逾此金額，應予採計。
  ㈣聲請人扶養費支出
　　聲請人稱扶養父親及成年子女，每月負擔扶養費各3,000元
    、5,000元。經查：
　①父親周利川係39年10月生，於108、109年度申報所得各為208
    ,632元(營利所得、其他所得)、156元(營利所得)，名下無
    財產，108年5月至12月任職於崴利企業行，每月收入各25,0
    00元，前於97年間領老年給付350,012元，現每月領有老年
    年金4,605元，聲請人稱父親營利所得均為股票，價值約50,
    000元、60,000元，未領取其他給付或補助等情，有戶籍謄
    本（本案卷第112頁）、所得及財產歸屬資料清單（本案卷
    第75至77頁）、社會補助查詢表（本案卷第24至27頁）、勞
    動部勞工保險局函（本案卷第42至43頁）、勞工保險被保險
    人投保資料表（本案卷第32頁）、高雄市政府都市發展局函
    （本案卷第39頁）、勞動部勞動力發展署高屏澎東分署函（
    本案卷第40頁）、受扶養切結書(本案卷第106頁)在卷可考
    。本院審酌周利川上述財產、收入，尚不足以維持生活，而
    有受配偶、聲請人及另1名子女(本案卷第107頁)扶養之權利
    。扶養費用數額部分，按受扶養者之必要生活費用，準用第
    1項規定計算基準數額，並依債務人依法應負擔扶養義務之
    比例認定之，消債條例第64條之2第2項亦有明定。因聲請人
    稱父親一人獨居於屏東友人家，無租金支出，爰自其必要生
    活費用中扣除相當於房屋支出所佔比例（以111年度台灣省
    每人每月不含房屋支出之最低生活費之1.2倍，金額為12,91
    6元），扣除每月領取之老年年金後，聲請人與另2名扶養義
    務人各負擔1/3，聲請人應負擔2,770元【計算式：（12,916
    －4,605）÷3＝2,770】，聲請人主張逾此範圍者，不予採計。
　②女兒周○縈為90年1月生，現就讀正修科技大學2年級，108及1
    09年度申報所得各為0元、19,288元，名下無財產，曾於正
    修科技大學加退保(部分工時)，未領取給付及補助等情，
　　有戶籍謄本(本案卷第110頁)、在學證明(本案卷第94頁)、
    離婚判決及確定證明書(本案卷第95至105頁)、稅務電子閘
    門財產所得調件明細表(本案卷第36至37頁)、所得及財產歸
    屬資料清單(本案卷72至74)、勞保查詢(本案卷第38頁)、社
    會補助查詢表(本案卷第33至35頁)附卷可憑。按民法第1114
    條第1款所定，直系血親相互間互負扶養義務，係指凡不能
    維持生活而無謀生能力時，皆有受扶養之權利，並不以未成
    年為限。又所謂謀生能力並不專指無工作能力者而言，雖有
    工作能力而不能期待其工作，或因社會經濟情形失業，雖已
    盡相當之能事，仍不能覓得職業者，亦非無受扶養之權利，
    故成年之在學學生，未必即喪失其受扶養之權利（最高法院
    56年台上字第795號判例可資參照）。查周○縈雖已成年，然
    現就讀大學，縱曾有打工收入，惟並不足以支應自己之生活
    開銷，確尚無謀生能力而需聲請人扶養。又聲請人稱周○縈
    與聲請人母親同住，無須負擔房屋租金，故應自必要生活費
    用中扣除相當於房屋支出所佔比例(即111年度高雄市每人每
    月不含房屋支出之最低生活費之1.2倍，金額為13,088元；
    消債條例第64條之2第2項)，再由聲請人與前配偶共同負擔
    ，聲請人應負擔扶養費即應以6,544元（計算式：13,088÷2＝
    6,544）為度，聲請人主張每月支出子女扶養費5,000元，應
    為可採。
  ㈤聲請人是否不能清償債務或有不能清償之虞
　　聲請人目前每月收入26,540元，扣除最低生活費15,200元，
    父親及女兒扶養費各2,770元、5,000元後，剩餘3,570元
　　，而聲請人目前負債總額為1,251,447元（本案卷第138頁，
    調卷第28至29頁、第30至32頁、本案卷第141至142頁、調卷
    第33頁、本案卷第139至140頁，包括：台北富邦銀行、板信
    銀行、三信銀行、玉山銀行、星展(台灣)銀行、中國信託銀
    行），扣除富邦人壽及中國人壽保單解約金共203,089元(計
    算式：84,948＋118,141＝203,089)後，以每月所餘逐年清償
    ，至少須約24年【計算式：(1,251,447－203,089）÷3,570÷1
    2≒24.47）始能清償完畢，應認其已不能清償債務。
  ㈥此外，聲請人無擔保或無優先權之債務總額未逾12,000,000
    元，且無消債條例第6條第3項、第8條或第46條各款所定駁
    回更生聲請之事由存在。則聲請人聲請更生為有理由，應予
    准許，爰命司法事務官進行本件更生程序。
四、依消債條例第11條第1 項、第45條第1 項、第16條第1 項，
    裁定如主文。
中　　華　　民　　國　　111 　年　　6 　　月　   1  　日
              　　民事庭　　法　官　賴寶合
上為正本係照原本作成
本裁定抗告
中　　華　　民　　國　　111 　年　　6 　　月　　 1　　日
  　                        書記官　胡美儀
附表：
【本院110年度司消債調字第397號(下稱調卷)、本院110年度消
　債更字第312號(下稱本案卷)】。
1.108年至109年綜合所得稅各類所得資料清單及財產歸屬資料清
　單(調卷第13至15頁)
2.財產及收入狀況說明書（本案卷第63至64頁）。
3.債權人清冊（調卷第4頁）。
4.戶籍謄本（本案卷第110頁）。
5.勞工保險被保險人投保資料表（調卷第16至17頁）。
6.商業保險資料查詢結果表（本案卷第85至86頁）。
7.財團法人金融聯合徵信中心前置協商專用債權人清冊（調卷第
　8至10頁）。
8.信用報告（調卷第11至12頁）。
9.社會補助查詢表（本案卷第20至23頁）。
10.高雄市政府都市發展局函（本案卷第39頁）。
11.勞動部勞動力發展署高屏澎東分署函(本案卷第40頁)。　 
12.勞動部勞工保險局函（本案卷第42至43頁）。
13.存簿（本案卷第88至89頁）。
14.健保投保明細(本案卷第108至109頁)。
15.法務部○○○○○○○假釋證明(本案卷第65頁)。　 
16.平角五金有限公司回函(本案卷第44至53頁)。
17.昱朝公司在職證明書、薪資明細(本案卷第66至67頁)。
18.收入切結書(本案卷第68頁)。　 
19.富邦人壽保險股份有限公司函 (本案卷第54頁)。 
20.中國人壽保險股份有限公司函(本案卷第122至123頁)。
21.南山人壽保險股份有限公司函(本案卷第124至125頁)。